【裁判字號】    98,台上,2830
【裁判日期】    980521
【裁判案由】    妨害自由
【裁判全文】
最高法院刑事判決            九十八年度台上字第二八三０號
上  訴  人  甲○○
            乙○○（原名洪瑋哲）
上列上訴人等因妨害自由案件，不服台灣高等法院中華民國九十
五年十月二十日第二審判決（九十五年度上訴字第一八六八號，
起訴案號：台灣台北地方法院檢察署九十四年度偵字第一七五六
○號），提起上訴，本院判決如下：
    主  文
上訴駁回。
    理  由
按刑事訴訟法第三百七十七條規定：上訴於第三審法院，非以判
決違背法令為理由，不得為之；是提起第三審上訴，應以原判決
違背法令為理由，係屬法定要件。如果上訴理由書狀並未依據卷
內訴訟資料具體指摘原判決不適用何種法則或如何適用不當，或
所指摘原判決違法情事，顯與法律規定得為第三審上訴理由之違
法情形不相適合時，均應認其上訴為違背法律上之程式，予以駁
回。本件原判決認定上訴人甲○○、乙○○（原名洪瑋哲）有其
事實欄所載之犯行，因而撤銷第一審關於上訴人等部分科刑之判
決，改判仍依想像競合犯及行為時牽連犯關係，從重論上訴人等
共同以強暴、脅迫之非法方法，剝奪人之行動自由罪，處甲○○
有期徒刑一年、乙○○有期徒刑八月。已詳敘所憑證據及認定之
理由，並對上訴人等否認犯罪之辯詞，如何不足採信，已依據卷
內資料，詳予指駁說明，俱有卷存資料可資覆按。上訴人等上訴
意旨均略以：(一)、告訴人王世寧於審判外之陳述誇大不實，可信
度明顯過低，應不具證據能力，原判決卻採為論罪依據，自有未
合。而原審僅以證人王吉勝、葉新蜂、羅少鴻及上訴人乙○○於
偵查中向檢察官所為陳述，均以證人身分具結為由，遽認渠等供
詞為有證據能力，亦嫌理由欠備。(二)、原判決事實認定上訴人等
帶領綽號「阿東」、「王哥」之成年男子，於民國九十四年八月
十八日前往告訴人辦公室討債；於理由第貳欄第二段第(二)項４之
(1)中，則引甲○○於第一審審理中所述關於同年九月十二日帶同
「阿東」、「王哥」等人，前往告訴人公司討債之詞加以論述；
又事實認定甲○○係受葉新蜂委任，理由則謂甲○○係受王吉勝
委任，前往討債，咸併有事實與理由矛盾之違失。(三)、證人郭國
忠、陳昭如均證稱：當時在辦公室內之嫌犯並未對辦公室外之其
餘十餘名男子有何指示等語，原判決並未敘明此有利於上訴人等
之證據，係如何不足採取之理由，即推定臆測上訴人等與該十餘
名男子有妨害自由之犯意聯絡，同屬可議。(四)、上訴人等之行為
尚未達剝奪被害人行動自由之程度，原判決論以妨害自由罪，其
適用法律顯有違誤云云。
惟按，事實之認定及證據之取捨，屬事實審法院之職權。而證人
之供述何者為可採，事實審法院本得參酌其他相關證據為自由之
判斷，苟無違反經驗法則或論理法則，自難指為違法。原判決依
憑上訴人等及共同正犯王吉勝、葉新蜂部分相合之自白，告訴人
之指訴，證人郭國忠、陳昭如之證詞，內政部警政署刑事警察局
關於王世寧公司現場採集指紋經比對與甲○○檔存指紋相符之鑑
驗書及其他證據調查之結果，綜合研判，認定上訴人等與姓名不
詳之十餘名成年男子所使用強暴、脅迫手段已達於剝奪告訴人及
其公司員工郭國忠等人行動自由之程度，渠等限制告訴人及其公
司員工行動自由達約三十分鐘，確有本件妨害自由之犯行，以及
渠等與上開十餘名成年男子具有犯意聯絡及行為分擔而為共同正
犯之旨；復說明告訴人、王吉勝、葉新蜂、羅少鴻及乙○○等於
審判外之陳述，除羅少鴻筆錄部分記載出入，不具證據能力外，
餘均具有證據能力，暨郭國忠、陳昭如所述：當時在辦公室內之
嫌犯並未對辦公室外之其餘十餘名男子有何指示之證詞，係如何
不足為有利於上訴人等之判斷理由，非僅憑推定臆測予以論罪，
所為證據之取捨及判斷，無違經驗及論理法則，亦無調查未盡之
違法。而原審審酌上開審判外言詞陳述（羅少鴻部分記載出入之
供述內容除外）作成時之情況，認為適當且無顯不可信之情形，
具證據能力，所為證據之取捨，仍無不合。又上訴人等對於剝奪
行動自由之行為，既與上開十餘名成年男子有犯意聯絡及行為分
擔，原判決以共同正犯論處，尤無不當。再原判決理由第貳欄第
二段第(二)項４之(1)，引述甲○○於第一審審理中之供詞，旨在說
明其該部分供詞與警詢所述不符，核係事後卸責之詞，要無足取
等由，並未採為本件論罪之依據；且原判決事實及理由皆認定，
王吉勝委託葉新蜂向告訴人討債後，葉新蜂因另案遭通緝未便賡
續出面，轉而委由甲○○出面索債等情，俱無事實認定與理由載
述矛盾之情事。上訴意旨未依據卷內資料，具體指摘原判決如何
違背法令，置原判決之論敘於不顧，仍執陳詞，對原審採證認事
職權之適法行使，再為事實上之爭辯，難謂已符合首揭法定上訴
要件，其等此部分之上訴違背法律上之程式，應予駁回。又上訴
人等所犯輕罪之刑法第二百七十七條第一項之傷害罪部分，依刑
事訴訟法第三百七十六條第一款之規定，屬不得上訴於第三審之
案件，雖本件其牽連之妨害自由罪，得提起第三審上訴，傷害之
輕罪部分依法得併予提起上訴，但以該妨害自由部分之上訴合法
為前提，茲該重罪部分之上訴既不合法，應從程序上予以駁回，
有如前述，關於該輕罪之傷害部分，自無從依審判不可分之原則
為實體上之審判，其上訴亦為法所不許，應併予駁回。至原判決
理由第貳欄第二段(二)之１（原判決第七頁倒數第二行）關於告訴
人「王世寧」傷勢之記載，固誤植為告訴人「王吉勝」而有微疵
，然此項文字之顯然誤載，屬事實審法院得以裁定更正之事項，
核與判決本旨尚不生影響，附此敘明。
據上論結，應依刑事訴訟法第三百九十五條前段，判決如主文。
中    華    民    國  九十八  年    五    月  二十一  日
                      最高法院刑事第八庭
                          審判長法官  洪  文  章
                                法官  王  居  財
                                法官  郭  毓  洲
                                法官  黃  梅  月
                                法官  張  清  埤
      本件正本證明與原本無異
                                      書  記  官
中    華    民    國  九十八  年    五    月  二十五  日
                                                      Ｅ


司法院資訊處製作；財團法人民間司法改革基金會備份。
